臺灣高等法院刑事判決　　　　　　　　94年度交上訴字第32號
上　訴　人　臺灣板橋地方法院檢察署檢察官
被　　　告　甲○○
選任辯護人　徐建弘律師
上列上訴人因被告公共危險案件，不服臺灣板橋地方法院93年度
交訴字第65號，中華民國93年11月18日第一審判決（起訴案號：
臺灣板橋地方法院檢察署93年度偵字第7626號）提起上訴，本院
判決如下：
    主  文
上訴駁回。
    事  實
一、公訴意旨以：被告甲○○係大榮汽車貨運股份有限公司（下
    稱大榮貨運公司）「重新低溫物流站」之貨車司機，平日以
    駕駛貨車配送貨物至各大賣場為業，係從事駕駛業務之人。
    其於民國九十三年四月十四日凌晨四時四十五分許，駕駛車
    號三Ｊ─三三六號營業用大貨車載運貨物沿台北縣中和市○
    ○路往永和市方向行駛，途經中和市○○路與景平路口時，
    甲○○竟疏未注意兩車併行之間隔，採取必要之安全措施，
    且右轉彎時應讓直行車先行，於上開路口猶貿然右轉中和市
    ○○路，致徐明珠閃避不及而遭甲○○所駕駛之前開大貨車
    右後側第二、第三輪子輾過，使徐明珠人車倒地，受有胸、
    腹腔內出血，詎被告甲○○未下車查看，將徐明珠送醫救治
    ，即駕車逃離現場。經路人發現將徐明珠送醫院急救，仍因
    急性出血性休克而死亡（被告甲○○所犯業務過失致人於死
    罪部分，業經原審判處罪刑確定），因認被告甲○○涉有刑
    法第一百八十五條之四肇事逃逸罪嫌。
二、案經臺北縣政府警察局報請臺灣板橋地方法院檢察署檢察官
    偵查起訴。
    理  由
一、公訴人認被告甲○○涉犯上揭罪刑，係以相驗屍體照片四十
    三張、腳踏車車損照片，認被害人遭被告駕駛之大貨車輾壓
    身上留有明顯輪胎印，腳踏車亦扭曲變形，被告應知悉其貨
    車輾壓被害人及其腳踏車，卻棄而不顧，被告顯有肇事逃逸
    之犯行，為其主要論據。
二、按犯罪事實應依證據認定之，無證據不得認定其犯罪事實；
    不能證明被告犯罪者，應諭知無罪之判決，刑事訴訟法第一
    百五十四條第二項、第三百零一條第一項，分別定有明文。
    次按刑法第一百八十五條之四之肇事逃逸罪，應以知悉肇事
    而故意逃逸為要件。又事實之認定，應憑證據，如未能發現
    相當證據，或證據不足以證明，自不能以推測或擬制之方法
    ，為裁判基礎（最高法院四十年臺上字第八六號判例參照）
    ；認定不利於被告之事實，須依積極證據，苟積極證據不足
    為不利於被告之事實認定時，即應為有利於被告之認定，更
    不必有何有利之證據（同院三十年上字第八一六號判例參照
    ）；且認定犯罪事實，所憑之證據，無論直接或間接證據，
    其為訴訟上之證明，須於通常一般之人均不致有所懷疑，而
    得確信其為真實之程度者，始得據之為有罪之認定，倘其證
    明尚未達到此一程度，而有合理性懷疑之存在時，即無從為
    有罪之認定（同院七十六年台上字第四九八六號判例參照）
    。
三、訊據被告甲○○固承認於上揭時地駕車肇事致被害人死亡之
    事實不諱，惟否認有被訴駕駛動力交通工具肇事致人死亡而
    逃逸之犯行，辯稱：伊駕駛大貨車行經上開車禍地點時，沒
    有看到被害人及其腳踏車，當時也沒有感覺有壓到東西，車
    禍時伊不知道有撞到被害人等語。經查：
（一）台北縣政府警察局中和分局分別於九十三年四月十五日、
      十六日勘查車號三Ｊ─三三六號大貨車、被害人徐明珠身
      體，發現車禍時被害人所騎腳踏車腳架之彈簧表面三處灰
      塵抹除痕彼此之間隔距離、被移除長度，與上開大貨車右
      側第三輪胎位輪胎上三處接觸痕跡相似，且利用重疊法以
      該大貨車右側第三輪胎位外側輪胎拓印痕比對被害人右上
      手臂及下臂共四道疑似輪胎壓痕，經比對紋痕之轉折角度
      、長短及紋痕間之相對距離後，兩者約略相似，綜上推論
      該大貨車輾壓被害人及騎腳踏車之成分居大等情，有台北
      縣政府警察局刑警隊九十三年六月十八日「中和分局轄內
      徐明珠車禍死亡案現場勘查報告」及所附照片共六十二張
      在卷可稽。參核被告供承駕駛前開大貨車肇事，而被害人
      徐明珠因車禍受有胸、腹腔內出血致急性出血性休克，經
      送醫急救，至九十三年四月十四日上午七時三十分許不治
      死亡，亦經臺灣板橋地方法院檢察署檢察官督同法醫師相
      驗明確，製有相驗屍體證明書、驗斷書及勘驗筆錄等在卷
      可憑。觀之臺灣板橋地方法院檢察署驗斷書，可知被害人
      受有右一、二肋骨骨折、右九、十肋骨骨折等傷害，堪認
      本次車禍係被告駕駛大貨車由中和市○○路右轉景平路時
      ，適被害人徐明珠騎乘紅色腳踏車在被告駕駛大貨車同向
      右側，使徐明珠閃避不及，遭該大貨車右後側第二、第三
      輪胎輾過。
（二）證人即案發時在車禍現場附近打掃之許秋香於原審雖證述
      ：伊在對面馬路上聽到有人喊救人，喊的蠻大聲，伊聽到
      約四、五次等情。然被告所駕駛大貨車係冷凍車，分別裝
      有車子及冷凍櫃保持溫度之引擎二顆，業據證人即大榮貨
      運公司負責車輛調度人員劉忠樂於原審證述屬實，並有上
      開大貨車照片可稽，且當時季節正值春夏交替之際，被告
      駕駛大貨車時按理應會將駕駛室之車窗搖起並打開冷氣之
      方式行駛，則被告在大貨車引擎運轉中之大貨車駕駛室內
      ，能否清楚聽聞車外撞擊聲響或被害人喊叫聲，實非無疑
      。公訴人上訴意旨以：事發之時，為清晨四點多，人車稀
      少，一般人尚未開始一日作息，客觀環境顯然寂靜，被害
      人騎乘腳踏車行經該路口，經被告擦撞後跌倒，再遭被告
      駕駛之大貨車碾壓過身體及其腳踏車，被害人在遭此重壓
      後，數次高呼救命，致在「對面」清掃之人員許秋香前來
      查看，顯然被害人情急之下所為之呼救聲，音量大而清楚
      ，且係不止一次呼救，而被告離被害人之距離顯比對街之
      證人近，應能聽聞撞擊及數次呼救聲云云。然認定犯罪事
      實所憑之證據，須於通常一般之人均不致有所懷疑，而得
      確信其為真實之程度者，始得據之為有罪之認定，已如前
      述。本件車禍發生時，車撞之聲音及被害人之呼救聲，是
      否確為當時在大貨車駕駛室內之被告所聽聞，依現存證據
      ，本院認為仍未達一般人均不致有所懷疑之程度。
（三）觀之證人許秋香於原審證述車禍發生時天色很暗，伊在馬
      路一端看不到對面情形，伊當時沒有聽到有行車異狀聲音
      ，也沒有看到有車子快速通過情形等語，而車禍當時係凌
      晨四、五點，車流量少，但車子車速通常較其他時間快，
      故被告於原審供述車禍時伊行車時速約每小時四、五十公
      里，應可採信；且參以車禍位置係在路口行人穿越道靠近
      人行道附近（見偵查卷第三十七至三十八頁照片）等情，
      則被告以時速四、五十公里速度右轉通過肇事路口時，其
      駕駛之大貨車因轉彎弧度，致車右後輪輾壓被害人及其所
      騎腳踏車後，再緊接壓到人行道附近水泥地的可能性甚高
      ，而因人行道與柏油道路材質、路面高低均有不同，被告
      右轉時輾壓被害人時所造成之震動讓其誤以為係車輪壓到
      人行道水泥地所致，而未付予注意致未查覺，亦不無可能
      ；況且上開大貨車總重達二十一公頓（見偵查卷第六十二
      頁照片），車子周圍勢必存在多處死角，且被害人騎乘之
      腳踏車又未設有車燈，則被告所辯不知有撞到被害人等語
      ，與常理亦難謂有不合之情形。雖被害人及其腳踏車確遭
      被告駕駛之大貨車輾壓，然此客觀事實尚無法直接推認被
      告於車禍時知悉其貨車輾壓被害人及腳踏車之情；縱認被
      告客觀上應注意而未能注意其駕駛之大貨車輾壓被害人，
      惟此與刑法第一百八十五條之四，應以知悉肇事而故意逃
      逸為要件，尚有未合。
（四）又，被告於警詢時供述：車禍當日依從林口經龜山、迴龍
      、樹林中正路、浮州橋、左轉板橋四川路、右轉板橋信義
      路、左轉土城立德路、左轉土城金城路，沿中和連城路、
      右轉景平路、左轉中和泰和街、右轉中和路準備吃早餐，
      但麵攤打烊未吃，接著左轉廣福路、左轉光華街、左轉中
      和中山路二段到中和家樂福下貨，再由中和中山路二段右
      轉景平路、右轉連城路、右轉中正路、左轉中山路到積穗
      加油站加油，嗣沿中正路、右轉連城路接金城路到土城家
      樂福，再到樹林家樂福後，回到三重重新物流站等語，是
      被告已陳明車禍當日之行車路線。再徵之車禍當日被告送
      完貨開車返回三重重新物流站後，無任何異狀，尚與同事
      一同吃早餐，並未將該大貨車清洗，而係交予另一名司機
      莊炎勳繼續使用等情，分據證人劉忠樂、莊炎勳於原審結
      證屬實，是被告於上開時地駕車肇事後，均能按照當日既
      定行程將貨送畢並返回三重重新物流站，尚無任何異狀表
      現，復無其他事證足認被告有明知肇事而事後有逃避司法
      機關偵查、訴追之動作，益徵被告所辯不知車禍肇事一節
      ，尚堪採信。
五、綜上所述，本案依調查所得證據，被告對車禍肇事雖有過失
    責任，但尚不足以證明被告本次車禍時明知駕車肇事致人死
    亡，且有肇事逃逸之意圖。此外，復查無其他積極證據，足
    資證明被告甲○○涉有駕駛動力交通工具肇事，致人死亡而
    逃逸罪嫌之犯行。原審詳加審究後，以不能證明被告犯罪，
    就此部分被訴犯行，諭知被告無罪之判決，並無不當。公訴
    人上訴指摘原判決採證及認定事實不當，核無理由，應予駁
    回。
據上論斷，應依刑事訴訟法第368條，判決如主文。
本案經檢察官陳宏達到庭執行職務。
中　　華　　民　　國　　94　　年　　6 　　月　　15　　日
　　　　　　　　　刑事第八庭審判長法　官　吳　敦
　　　　　　　　　　　　　　　　  法　官  張傳栗
　　　　　　　　　　　　　　　　  法　官  沈宜生
以上正本證明與原本無異。
如不服本判決，應於收受送達後十日內向本院提出上訴書狀，其
未敘述上訴之理由者並得於提起上訴後十日內向本院補提理由書
（均須按他造當事人之人數附繕本）。
                                  書記官　陳雅加
中　　華　　民　　國　　94　　年　　6 　　月　　16　　日
